【裁判字號】    95,訴更,15
【裁判日期】    951026
【裁判案由】    毒品危害防制條例
【裁判全文】
臺灣板橋地方法院刑事判決              95年度訴更字第15號
公  訴  人  臺灣板橋地方法院檢察署檢察官
被      告  甲○○
                    （另案於臺灣臺北監獄臺北分監執行）
上列被告因違反毒品危害防制條例案件，經檢察官提起公訴（94
年度核退毒偵字第2615號）及移送併案（95年度毒偵字第891 、
2236號），本院依簡式審判程序，判決如下：
    主  文
甲○○連續施用第一級毒品，累犯，處有期徒刑拾月。
扣案之海洛因壹包（淨重零點壹柒公克）沒收銷燬之，包裝上開
海洛因之外包裝袋壹只及注射針筒壹支均沒收。
    事  實
一、甲○○：(一)於民國87年間，因施用毒品案件，經本院裁定送
    觀察、勒戒後，認有繼續施用毒品傾向，復經本院裁定令入
    戒治處所施以強制戒治，於88年2 月22日停止戒治所餘期間
    交付保護管束，復於保護管束期間，因違反保護管束情節重
    大，再經本院以88年度毒聲字第4653號裁定撤銷停止戒治，
    令入戒治處所施以強制戒治，於89年4 月9 日強制戒治執行
    完畢釋放出所，經臺灣板橋地方法院檢察署檢察官以89年度
    戒毒偵字第271 號為不起訴處分確定；(二)於88年間，因妨害
    公務案件，經本院以88年度板簡字第1016號判決判處有期徒
    刑4 月確定，入監執行於90年2 月25日執行完畢（構成累犯
    ）；(三)於前開強制戒治執行完畢釋放後5 年內之91年間，再
    犯施用毒品案件，經本院以91年度訴字第2605號判決判處有
    期徒刑7 月確定；(四)於91年間，又因竊盜案件，經本院以91
    年度易字第3105號判決判處有期徒刑8 月確定，上開(三)、(四)
    所示之二罪刑，復經本院以92年度聲字第1656號裁定定應執
    行有期徒刑1 年確定，送監執行於93年9 月30日縮刑期滿執
    行完畢（亦構成累犯）；(五)於前揭(一)所示之強制戒治執行完
    畢後5 年內之94年間，因三犯施用毒品案件，經本院以94年
    度訴字第999 號判決判處有期徒刑8 月確定；(六)於94、95年
    間，又因竊盜案件，經本院先後以94年度簡字第5611號、95
    年度易字第557 號判決分別判處有期徒刑5 月、1 年6 月確
    定，上開(五)、(六)所示之三罪刑，現經送監接續執行中。詎其
    猶不知悔改，復基於施用第一級毒品海洛因之概括犯意，於
    94 年10 月17日晚間某時，在臺北縣三峽鎮之不詳姓名之成
    年友人住處，又於94年11月2 日晚間某時，在臺北縣鶯歌鎮
    三鶯橋下，再於94年11月22日晚間某時，在臺北縣鶯歌鎮之
    不詳姓名之成年友人住處，將第一級毒品海洛因以清水混合
    稀釋後，以針筒注射之方式，連續施用第一級毒品海洛因3
    次。嗣於94年10月18日10時53分許，為警通知採集其尿液送
    驗；次於94年11月3 日9 時20分許（起訴書誤繕為同日9 時
    10分許），在臺北縣鶯歌鎮○○路83巷道為警查獲，並扣得
    海洛因1 包（淨重0.17公克，起訴書誤繕為0.15公克），且
    經採集其尿液送驗；又於94年11月22日14時25分許（併案意
    旨書誤載為同日14時30分許），為警在臺北縣鶯歌鎮○○路
    99號前查獲，並扣得注射針筒1 支，復採集其尿液送驗，始
    悉上情。
二、案經臺北縣政府警察局三峽分局報請臺灣板橋地方法院檢察
    署檢察官偵查起訴及移送併辦。
    理  由
一、本案被告甲○○所犯係死刑、無期徒刑、最輕本刑為3 年以
    上有期徒刑以外之罪，其於準備程序中就被訴事實為有罪之
    陳述，經本院告知簡式審判程序之旨，並聽取公訴人、被告
    之意見後，經合議庭裁定由受命法官獨任進行簡式審判程序
    ，合先敘明。
二、上揭犯罪事實，業據被告於本院審理時坦承不諱，且被告先
    後3 次為警查獲後所排放尿液，經採樣送請臺灣檢驗科技股
    份有限公司，先以EIA 酵素免疫分析法初步檢驗，再以GC/M
    S 氣相層析質譜儀法確認檢驗，均呈鴉片類陽性反應之情，
    有該公司94年11月4 日、94年11月17日、94年12月19日濫用
    藥物尿液檢驗報告各1 紙附卷可稽，此外，並有卷附之查獲
    照片11幀可佐及被告所有供其施用第一級毒品所用之海洛因
    1 包（淨重0.17公克）、注射針筒1 支扣案可資佐憑，而扣
    案之該包海洛因白色粉末經鑑定，確含第一級毒品海洛因成
    分之情，有法務部調查局95年1 月10日調科壹字第
    060010903 號鑑定通知書各1 紙在卷可佐，足認被告自白與
    事實相符。
三、按毒品危害防制條例係於92年7 月9 日修正公布，自93年1
    月9 日施行，其中第20條、第23條將施用毒品之刑事處遇程
    序，區分為「初犯」及「5 年內再犯」、「5 年後再犯」。
    依其立法理由之說明：「初犯」，經觀察、勒戒或強制戒治
    後，應為不起訴處分或不付審理之裁定；經觀察、勒戒或強
    制戒治執行完畢釋放後，「5 年內再犯」者，因其再犯率甚
    高，原實施之觀察、勒戒及強制戒治既已無法收其實效，爰
    依法追訴或裁定交付審理。至於經觀察、勒戒或強制戒治執
    行完畢釋放後，「5 年後再犯」者，前所實施之觀察、勒戒
    或強制戒治已足以遮斷其施用毒品之毒癮，為期自新及協助
    其斷除毒癮，仍適用「初犯」規定，先經觀察、勒戒或強制
    戒治之程序。從而依修正後之規定，僅限於「初犯」及「5
    年後再犯」二種情形，始應先經觀察、勒戒或強制戒治程序
    。倘被告於5 年內已再犯，經依法追訴處罰，縱其第三次（
    或第三次以上）再度施用毒品之時間，在初犯經觀察、勒戒
    或強制戒治執行完畢釋放5 年以後，已不合於「5 年後再犯
    」之規定，且因已於「5 年內再犯」，顯見其再犯率甚高，
    原實施觀察、勒戒或強制戒治，已無法收其實效，即應依該
    條例第10條處罰（最高法院95年第7 次刑事庭會議決定要旨
    可參）。查被告有如事實一、(一)、(三)、(五)所示之強制戒治執
    行完畢、於強制戒治執行完畢5 年內再犯及三犯施用毒品，
    經本院判處罪刑確定等情，有臺灣高等法院被告前案紀錄表
    在卷可稽，被告既曾於強制戒治執行完畢釋放後「5 年內再
    犯及三犯」施用毒品犯行，且經法院判處罪刑確定，又四犯
    本案施用第一級毒品之犯行，自非屬毒品危害防制條第20條
    第3 項所定「5 年後再犯」之情形。是被告於5 年後四犯本
    案施用第一級毒品之罪，事證明確，應依法論科。
四、按行為後法律有變更者，適用行為時之法律。但行為後之法
    律有利於行為人者，適用最有利於行為人之法律，刑法第2
    條第1 項定有明文（刑法第2 條係規範行為後法律變更所生
    新舊法律比較適用之準據法，是刑法第2 條本身雖經修正，
    但該條文既屬適用法律之準據法，本身尚無比較新舊法之問
    題，應逕適用裁判時之刑法第2 條規定以決定適用之刑罰法
    律）。又比較時應就罪刑有關之共犯、未遂犯、想像競合犯
    、牽連犯、連續犯、結合犯，以及累犯加重、自首減輕暨其
    他法定加減（如身分加減）與加減例等一切規定，綜其全部
    罪刑之結果而為比較。再從刑附屬於主刑，除法律有特別規
    定者外，依主刑所適用之法律（最高法院95年第8 次刑事庭
    會議決議要旨參照）。查被告行為後，刑法第56條有關連續
    犯、第47條有關累犯等規定，業於94年2 月2 日修正公布，
    自95年7 月1 日起施行，茲就比較情形分述如下：
  (一)刑法第56條有關「連續數行為而犯同一之罪名者，以一罪論
    ，但得加重其刑至二分之一」之連續犯規定，業經修正刪除
    。此雖非犯罪構成要件之變更，惟顯已影響行為人刑罰之法
    律效果，自屬法律變更。亦即被告基於概括犯意所為之數行
    為，自95年7 月1 日起已不再成立連續犯而得論以一罪，而
    應依具體行為之性質論罪。查被告本案所為施用第一級毒品
    之犯罪行為均發生於新法施行之前，且其所為之各次行為，
    時間、地點，各均獨立，但其時間緊接，所犯係構成要件相
    同之罪名，主觀上顯係基於概括犯意所為，為連續犯，依修
    正前刑法第56條之規定，分別論以一罪，較依新法分論以數
    罪之結果，對被告較為有利。
  (二)刑法第47條有關累犯之規定，比較修正前、後之規定，可知
    修正前有關累犯之成立，不以再犯之罪係故意犯罪為限，然
    修正後之規定，則以再犯故意犯為成立累犯之要件。換言之
    ，若被告再犯者係故意犯罪，則修正前、後之規定，均成立
    累犯，適用修正前之規定，對於被告並無不利。查本案被告
    係故意再犯本案之罪，是依修正前、後之刑法第47條規定，
    均成立累犯，經比較修正前、後之累犯規定，對被告並無不
    利。
  (三)綜合上述各條文修正前、後之比較，可知修正前、後之規定
    ，首就累犯部分，對被告並無不利；次就罪數而論，依修正
    前之規定，被告得論以連續犯而論以一罪，依修正後之規定
    ，被告則應分論數次施用第一級毒品，此部分修正後之規定
    ，顯然不利於被告，揆諸前揭最高法院決議所揭示之罪刑綜
    合比較原則，依刑法第2 條第1 項前段之規定，自應整體適
    用行為時即修正前之規定處斷，且屬從刑性質之沒收，亦應
    依此適用修正前之刑法第38條規定，附此敘明。
五、查海洛因係毒品危害防制條例第2 條第2 項第1 款所稱之第
    一級毒品。核被告施用第一級毒品海洛因之行為，係犯同條
    例第10條第1 項之施用第一級毒品罪。其施用第一級毒品前
    後，持有第一級毒品之低度行為，為施用之高度行為所吸收
    ，不另論罪。被告先後3 次施用第一級毒品之犯行，時間緊
    接，觸犯構成要件相同之罪名，顯係基於概括犯意反覆所為
    ，為連續犯，應依修正前刑法第56條之規定，論以一罪，並
    加重其刑。公訴意旨雖未就被告於94年10月17日晚間某時、
    94年11月22日晚間某時，施用第一級毒品之犯罪事實起訴，
    然此部分與起訴部分，有如上述連續犯之裁判上一罪關係，
    並經檢察官移送併辦（臺灣板橋地方法院檢察署95年度毒偵
    字第891 、2236號），為起訴效力所及，本院自應併予審究
    。被告有如事實欄一之(二)至(四)所示之犯罪科刑及執行情形，
    有臺灣高等法院被告前案紀錄表在卷可稽，其於上開有期徒
    刑執行完畢後5 年內，再犯本案有期徒刑以上之罪，為累犯
    ，應依修正前刑法第47條之規定，遞加重其刑。爰審酌被告
    前因施用毒品，獲得不起訴處分之寬典，並2 次經本院判處
    罪刑確定，仍無法戒絕毒癮，再次漠視法令禁制而犯本罪，
    惟其施用毒品所生危害，實以自戕身心健康為主，對於他人
    生命、身體、財產等法益，尚無明顯而重大之實害，兼衡其
    犯罪後坦承犯罪，已知悔悟等一切情狀，量處如主文所示之
    刑，以示懲儆（依最高法院95年度第8 次刑事庭會議決議六
    、(一)之意旨，新刑法第57條之規定，為法院就刑之裁量審認
    標準見解之明文化，非屬法律之變更，無新舊法比較適用之
    問題）。
六、扣案之海洛因1 包（淨重0.17公克），係查獲之第一級毒品
    ，不問是否屬於被告所有，應依毒品危害防制條例第18條第
    1 項前段之規定，沒收銷燬之。又包裝上開海洛因之外包裝
    袋1 只（並非不可與毒品分離，係用於包裹毒品，防止其裸
    露、潮濕，便於攜帶施用）及注射針筒1 支，均係被告所有
    供其施用第一級毒品所用之物，業據被告供明在卷，併依修
    正前刑法第38條第1 項第2 款之規定，宣告沒收。
據上論斷，應依刑事訴訟法273 條之1 第1 項、第299 條第1 項
前段，毒品危害防制條例第10條第1 項、第18條第1 項前段，刑
法第2 條第1 項前段、第11條前段、修正前刑法第56條、第47條
、第38條第1 項第2 款，判決如主文。
本案經檢察官郭季青到庭執行職務。
中    華    民    國    95    年    10    月    26    日
                  刑事第十九庭  法  官  鄧雅心
以上正本證明與原本無異。
如不服本判決應於送達後10日內向本院提出上訴狀。
                                書記官  王小芬
中    華    民    國    95    年    10    月    26    日
附錄本案論罪科刑法條
毒品危害防制條例第十條
施用第一級毒品者，處六月以上五年以下有期徒刑。
施用第二級毒品者，處三年以下有期徒刑。


司法院資訊處製作；財團法人民間司法改革基金會備份。
